最高法院刑事判決　　　　　　九十四年度台上字第五六六二號
　　上　 訴　 人　台灣高等法院台南分院檢察署檢察官
　　上訴人即被告　甲○○
　　　　　　　　　　　　　號
上列上訴人等因被告偽造文書案件，不服台灣高等法院台南分院
中華民國九十四年六月三十日第二審更審判決（九十四年度重上
更(二)字第一八六號，起訴案號：台灣台南地方法院檢察署八十七
年度偵字第五二三號），提起上訴，本院判決如下：
    主  文
上訴駁回。
    理  由
按刑事訴訟法第三百七十七條規定，上訴於第三審法院，非以判
決違背法令為理由，不得為之。是提起第三審上訴，應以原判決
違背法令為理由，係屬法定要件。如果上訴理由狀並未依據卷內
訴訟資料，具體指摘原判決不適用何種法則或如何適用不當，或
所指摘原判決違法情事，顯與法律規定得為第三審上訴理由之違
法情形，不相適合時，均應認其上訴為違背法律上之程式，予以
駁回。本件檢察官上訴意旨略稱：(一)證人高清陽於偵審中所為伊
有為告訴人劉武隆對保之證詞，縱屬可採亦僅足以證明劉武隆有
在授信約定書上簽名，並不足以證明劉武隆有同意為笠騰企業股
份有限公司（下稱笠騰公司）向銀行貸款擔任連帶保證人之意思
，原判決認劉某有同意擔任該連帶保證人之意思云云，顯屬認定
事實與採用證據不相適合，亦即有證據上理由矛盾之違法。(二)依
證人黃秀金於偵查中及於第一審法院審理八十六年度重訴字第二
一三號民事給付借款事件時已證稱：伊不知借據上劉武隆之簽名
是否其親自所為，亦不知劉某印章係何人蓋上等語，原審漏未調
閱上揭民事事件卷，亦未就黃秀金上揭證詞詳予審酌，以查明上
訴人即被告（下稱被告）甲○○究有否盜用劉武隆印章加蓋等事
實；又未審酌證人韓鴻鐘於第一審法院證稱：「立約定書人雖有
在契約書上蓋印鑑章，若未在借款契約書上蓋章則不生保證之效
力」等語，未再傳喚其他證人以證明高清陽於偵查中所為「公司
借款才需要授信約定書，個人只要填寫借據即可以」等語是否可
資採信，原判決有理由不備及應予調查之證據未予調查之違法。
(三)原判決以劉武隆既已簽署授信約定書，又以劉武隆印章放置於
公司等由，認劉武隆已授權被告使用其印章，而認被告就起訴書
所載偽造貸款契約、融資契約、借據等部分，無被訴偽造文書之
犯行，然原判決一則以被告盜用劉武隆印章加蓋，係偽造如原判
決附表（下稱附表）一所示之會議紀錄，附表二所示之董監事名
單，而論處被告行使偽造私文書罪刑，又以劉武隆之同一顆印章
存放於公司，係授權被告使用，而認被告以之加蓋於上揭借據等
文書，不構成行使偽造文書罪，原判決亦有理由不備及理由矛盾
之違法。(四)最高法院八十八年度台上字第九八一號民事判決記載
：被告曾於第一審法院審理上揭民事事件中自白稱：「除了八十
二年之約定書外，之後之借據，皆我代劉武隆簽名蓋章，我未將
借款之事告訴劉武隆，劉武隆印章是在簽約定書時，我代刻的」
，「簽保證書時，銀行未要求保證人劉武隆到場」等語，足認被
告並未言及劉武隆有授與代理權之事實，原審未調閱上揭民事事
件卷詳予查明，且未明認定劉武隆有授權被告使用其印章加蓋
於借據之證據，又漏未詳查附表三所載借據等文書上之簽名、蓋
章是否為劉武隆所親自為之，遽認被告無偽造該部分文書之犯行
，原判決有查證未盡及理由不備之違法等語。上訴人甲○○上訴
意旨略稱：伊於法院審理中一再辯稱：伊有事先通知各股東，並
徵求各股東之同意，再由伊製作笠騰公司股東臨時會及董事會之
會議紀錄等情，原審徒憑劉武隆有瑕疵之供述，認定伊偽造文書
犯行，對伊所為上開辯解以及劉武隆曾經在笠騰公司上班，並為
該公司股東等有利於伊之證據，不予採納，卻未明理由，原判
決有理由不備之違法等語。
惟查採證認事以及對於證據之取捨判斷，乃事實審法院之職權。
原判決認定被告甲○○有原判決事實欄所載之行使偽造私文書犯
行，因而撤銷第一審判決，改判依牽連犯規定，從一重論處被告
連續行使偽造私文書，足以生損害於公眾及他人罪刑，就關於行
使偽造私文書部分，係依憑被告於偵審中所為：原判決附表一所
載之笠騰公司股東臨時會、董事會會議紀錄等文書，均非紀錄人
劉武隆、陳美雅所書寫，該會議紀錄係伊自己書寫，伊沒有徵求
劉武隆之同意，而以其名義當會議紀錄人，陳美雅之情形亦與劉
武隆一樣；陳報省政府的公司董事、監察人名單，其上面印章係
伊所加蓋，陳美雅、陳聖彬之印章係放在公司等語之供認陳述，
證人劉武隆、陳美雅、徐明發等人於檢察官偵查中或法院審理中
之證述，佐以卷附如原判決附表一、附表二所載之會議紀錄、董
監事名單影本等事證，為其論罪之基礎，復就被告所辯：伊有口
頭告知各股東，經各股東同意而為上揭會議紀錄及董監事名單等
語，認與劉武隆、陳美雅等人於偵審中證述情節不符，係卸責之
詞，委無足採，亦詳理由予以指駁。又原判決就公訴人於起訴
書另指稱：被告自民國八十二年一月十五日起至八十五年四月二
十九日止，盜用劉武隆存放於笠騰公司供勞保使用之印章，蓋於
原判決附表三所示之貸款契約、融盜契約及借據上，作為該公司
向台灣中小企業銀行成功分行貸款之連帶保證人。持向該銀行借
款，因認被告亦係犯刑法第二百十六條、第二百十條之行使偽造
私文書罪，經審理結果，認為不能證明該部分犯罪，惟因公訴人
認被告該部分被訴犯行與其上揭有罪部分，有連續犯裁判上一罪
關係，故毋庸另為無罪之諭知。其論斷係以：被告否認有盜用劉
武隆印章加蓋於上揭借據等文書之犯行，辯稱：劉武隆有同意擔
任笠騰公司向銀行借款之連帶保證人，並親自前往銀行辦理對保
，且在授信約定書上簽名等語，其上開所辯，核與銀行承辦職員
高清陽、韓鴻鍾、黃秀金等人於偵查中或法院審理中證稱笠騰公
司向該銀行貸款，劉武隆有事先於授信約定書簽署並經銀行職員
韓鴻鍾對保等語相符，且劉武隆亦於偵查中供認：八十二年一月
八日上揭銀行授信約定書對保人處簽名係伊親自簽寫等語。雖被
告曾於偵查中供稱：「八十二年要向銀行貸款時，有告訴他（指
劉武隆），且他本人有去銀行，印章他放在公司，貸款是換單（
期限更新），貸款初期，他有同意，且有去對保，換單時沒有告
訴他」等語，然查依劉武隆所簽之授信約定書內容，係約定立約
人（指劉武隆）對銀行一切授信往來之債務，均應負保證之責任
，即承認笠騰公司對銀行所負借款債務，負連帶保證之責任，而
劉武隆印章既存放公司供被告使用，自應認已授權被告就該借款
保證而為使用；即縱認劉武隆印章加蓋於上揭借據等文書係由被
告為之，亦應認係劉武隆授權被告以為之，劉武隆因上揭授信
貸款行為，應對上揭銀行負擔笠騰公司對該銀行貸借新台幣一千
六百八十六萬二千元借款債務之連帶保證責任，經該銀行起訴請
求給付，亦經原審法院以劉武隆授權被告為上揭借款保證行為為
由，以九十年度重上更(二)字第三號判決劉武隆敗訴確定（本院九
十年度台上字第二０七七號裁定駁回劉武隆不合法之上訴）在案
。因此自難認被告有該部分被訴行使偽造文書犯行等情，資為論
據。從形式上觀察，原判決關於行使偽造私文書部分，並無違背
法令之情形。又按(一)原審依憑上揭事證，既已認定原判決附表三
所載之借據等文書，其上之劉武隆印章係被告獲得劉武隆授權同
意而加蓋，因而論定被告無該部分被訴行使偽造私文書之犯行，
則縱證人韓鴻鍾於法院審理中曾證稱「立約定書人雖有在契約書
上蓋印鑑章，若未在借款契約書上蓋章，則不生保證效力」等語
，證人黃秀金雖有於上揭偵審中證稱伊不知借據上劉武隆之簽名
是否其親自所為，亦不知劉武隆印章係何人蓋上等語，亦均難執
為不利於被告之事證。又原審以事證明確，縱未再為檢察官上訴
意旨所指摘之證據調查行為，亦難遽指有違背證據調查必要性之
違誤。(二)原判決認定笠騰公司向上揭銀行之貸款由劉武隆擔任保
證人，係經劉武隆（當時係為笠騰公司之股東兼監察人）同意，
並授權被告以印鑑章加蓋於借據等文書上，因而論定被告該部分
所為不構成行使偽造私文書罪；並認定關於被告於上揭會議紀錄
、董監事名單上加蓋劉武隆等人印章之行為，並未得劉武隆等人
之同意，因而論定被告該部分所為應成立行使偽造私文書罪，兩
者事實不一，並無理由矛盾之違誤。檢察官及被告就關於行使偽
造私文書部分之其餘上訴意旨，係徒憑己見，就原審採證認事職
權之適法行使及原判決已論斷說明之事項，任指該部分原判決有
其等上訴意旨所指摘之各項違誤，均非合法之第三審上訴理由，
該部分上訴違背法律上之程式，應予駁回。又查刑法第二百十四
條之明知為不實之事項使公務員登載於職務上所掌公文書罪，依
刑事訴訟法第三百七十六條第一款規定，乃屬於不得上訴於第三
審法院之案件。上訴人等就原判決關於行使偽造私文書部分之上
訴，既經認為不合法應從程序上予以駁回，則經原判決認與行使
偽造私文書部分有牽連犯裁判上一罪關係之刑法第二百十四條之
罪部分，亦無從併為實體審理。上訴人等就該部分上訴（檢察官
上訴效力及於該部分），亦應併認為不合法，予以駁回。
據上論結，應依刑事訴訟法第三百九十五條前段，判決如主文。
中　　華　　民　　國　九十四　年　　十　　月　 十三　 日
                      最高法院刑事第十庭
                          審判長法官  陳　正　庸
                                法官  賴　忠　星
                                法官  王　居　財
                                法官  林　開　任
                                法官  林　立　華
      本件正本證明與原本無異
                                      書  記  官
中　　華　　民　　國　九十四　年　　十　　月 　二十　 日
                                                      V
